臺灣高雄地方法院民事裁定
108年度消債清字第152號
聲  請  人  周昭明  
0000000000000000

上列當事人因消費者債務清理事件聲請清算，本院裁定如下：
    主  文
聲請人周昭明自中華民國一百零八年十一月十二日下午四時起開
始清算程序。
命司法事務官進行本件清算程序。
    理  由
一、聲請意旨略以：伊無力清償債務，曾向債權人台新銀行聲請
    前置協商但不成立，爰聲請准予清算等語。
二、按「債務人不能清償債務或有不能清償之虞者，得依本條例
    所定更生或清算程序，清理其債務。」消費者債務清理條例
    （下稱本條例）第3 條定有明文。衡以消費者與金融機構間
    債之關係之發生，係依契約自由原則及相互間之信賴為基礎
    ，此為社會經濟活動得以維繫及發展之重要支柱，債務人經
    濟窘迫，固不應任其自生自滅，債權人一方之利益，仍不能
    因之摒棄不顧。是債務人於協商程序中，自應本於個人實際
    財產及收支狀況，依最大誠信原則，商討解決方案。如終究
    不能成立協商，於聲請更生或清算時，法院審酌上開條文所
    謂「不能清償或有不能清償之虞」，應綜衡債務人全部收支
    、信用及財產狀況，評估是否因負擔債務，而不能維持最基
    本之生活條件；所陳報之各項花費，是否確屬必要性之支出
    ；如曾有協商方案，其條件是否已無法兼顧個人生活之基本
    需求等情，為其判斷之準據。
三、經查：
㈠、聲請人於民國106年度至107年度均無申報所得，名下無財產
    ，有三商美邦人壽保單解約金15,380元、國泰人壽保單解約
    金357,293元（已扣91年10月2日保單借款本利和24,685元，
    前於107年11月8日曾領取醫療保險金9,000元）；又聲請人
    自陳受雇洪文乾擔任臨時工數年，日薪1,200元，每月約工
    作20日，每月收入約24,000元，現未領取任何補助等情，有
    前置協商不成立通知書（卷第22頁）、台新銀行函（卷第76
    至78頁）、財政部高雄國稅局106年至107年綜合所得稅各類
    所得資料清單及財產歸屬資料清單（卷第19至21頁）、財產
    及收入狀況說明書（卷第6至9頁）、債權人清冊（卷第11至
    12頁）、戶籍謄本（卷第13頁）、勞工保險被保險人投保資
    料表（卷第17至18頁）、個人商業保險查詢結果表（卷第11
    9頁）、財團法人金融聯合徵信中心前置協商專用債權人清
    冊（卷第14至16頁）、信用報告（卷第88至89頁）、社會補
    助查詢表（卷第71至74頁）、勞動部勞工保險局函（卷第75
    頁）、勞動部勞動力發展署高屏澎東分署函（卷第124頁）
    、存簿（卷第96頁、第98至99頁）、收入切結書（卷第59頁
    ）、洪文乾簽立之證明書（卷第91頁）、三商美邦人壽保險
    股份有限公司函（卷第79頁）、國泰人壽保險股份有限公司
    市函（卷第80至83頁）、保單借還款紀錄（卷第121至122頁
    ）等附卷可參。則在別無其他資料可認聲請人有其他收入之
    情形下，以其自陳每月收入24,000元核算現在償債能力之基
    礎，堪認妥適。
㈡、關於聲請人個人日常必要支出部分，聲請人主張與兄長同住
    二姐所有房屋，每月須分擔房貸等費用5,000元，並提出收
    執聯（卷第35至36頁）、收訖證明書（卷第105頁、第123頁
    ）為憑。按債務人必要生活費用，以最近一年衛生福利部或
    直轄市政府所公告當地區每人每月最低生活費1.2倍定之，
    本條例第64條之2第1項定有明文。本院參酌衛福部社會司所
    公告108年度高雄市最低生活費為13,099元，又該最低生活
    費用之標準，係照當地最近1年平均每人消費支出60％，依其
    基準之家庭收支調查報告調查表格式所示有關經常性支出之
    調查項目，其原即包括利息支出、食品、衣著、房屋使用費
    及水費、電費、醫療保健、交通、娛樂、教育等基本生活需
    求。本院認在聲請人並無特殊需求，應以此最低生活費之1.
    2倍即15,719元認係其個人必要生活費用。
㈢、關於聲請人扶養支出部分，聲請人稱其與二姐共同扶養兄長
    周昭宏，扶養義務人共3人（見卷第97頁家族系統表）。經
    查，周昭宏係59年生，未婚，無子女，罹思覺失調症，屬中
    度身心障礙，雖日常生活自我照顧能力可，但工作能力部分
    缺損，對於較複雜之競爭性就業工作較難勝任，現無業，於
    106年至107年度均無申報所得，名下無財產，每月領取身障
    補助4,872元等情，此有戶籍謄本（卷第13頁）、所得資料
    清單及財產歸屬清單（卷第92至94頁）、存簿（卷第95頁）
    、勞工保險被保險人投保資料表（卷第90頁）、身障證明（
    卷第52頁）、社會補助查詢表（卷第112至115頁）、勞動部
    勞動力發展署高屏澎東分署函（卷第124頁）、凱旋醫院診
    斷書（卷第100頁）、高雄市立凱旋醫院函（卷第125頁）高
    雄市政府社會局函（本案卷第60頁）附卷可考，客觀上堪認
    周昭宏有受扶養之需要。又聲請人稱長姐周佳勳為單親媽媽
    ，現無工作，未負擔扶養周昭宏之義務，惟未積極提出周佳
    勳無謀生能力，難以負擔扶養之證明，尚難認定周佳勳無法
    負擔扶養義務。至於扶養費用之部分，按受扶養者之必要生
    活費用，準用第一項規定計算基準數額，並依債務人依法應
    負擔扶養義務之比例認定之，本條例第64條之2第2項亦有明
    定。準此，聲請人所應負擔兄長每月之扶養費，自宜以此為
    度，始得認係必要支出，是在無其他更為詳實之資料可供佐
    證之情形下，本院認即應以108年度高雄市每人每月之最低
    生活費13,099元之1.2倍即15,719元，扣除每月領取之身障
    補助4,872元後，與其餘2名扶養義務人共同負擔扶養費。故
    綜上，聲請人兄長每月之扶養費即應以3,616元為度【計算
    式：（15,719－4,872）÷3＝3,616，本件元以下均採四捨五入
    計算】。
㈣、綜上所述，聲請人目前每月收入為24,000元，扣除兄長扶養
    費3,616元、必要生活費15,719元後，尚餘4,665元。而聲請
    人目前負債總額為2,518,773元（卷第11至12頁債權人清冊
    ），扣除三商美邦人壽、國泰人壽保單解約金共計372,673
    元後，以上開餘額按月攤還結果，至少約須38年【計算式：
    （2,518,773－372,673）÷4,665÷12＝38】始能清償完畢，堪
    認聲請人確有不能清償債務之情事。從而，聲請人向本院聲
    請清算，應予准許，並命司法事務官進行本件清算程序。
四、依本條例第11條第1 項、第83條第1 項、第16條第1 項，裁
    定如主文。
中　　華　　民　　國　 108　　年　　11　　月　　12　　日
              　　民事庭　　法　　　官　賴寶合
以上正本係照原本作成。
本裁定不得抗告。
中　　華　　民　　國　 108　　年　　11　　月　　12　　日
  　                        書記官　胡美儀